【裁判字號】    97,訴,3185
【裁判日期】    971216
【裁判案由】    違反毒品危害防制條例
【裁判全文】
臺灣彰化地方法院刑事判決              97年度訴字第3185號
公  訴  人  臺灣彰化地方法院檢察署檢察官
被      告  甲○○
                    現另案在臺灣彰化監獄執行中
上列被告因違反毒品危害防制條例案件，經檢察官提起公訴（九
十七年度毒偵字第四○五九號），本院依簡式審判程序判決如下
：
    主  文
甲○○施用第一級毒品，累犯，處有期徒刑拾月。
    事  實
一、甲○○前因自民國九十二年五月初某日起至九十三年八月十
    日止施用第一級毒品之案件，經本院以九十三年度訴字第七
    七二號判處有期徒刑十月確定。另因施用第一級毒品案件，
    經本院以九十六年度訴字第八六九號判處有期徒刑八月確定
    ，嗣經送監執行，後經本院以九十六年度聲減字第二八四五
    號裁定減為有期徒刑四月確定，於九十七年五月十八日因縮
    刑期滿而執行完畢。又因施用第一級毒品案件，經本院以九
    十七年度訴字第七八二號判處有期徒刑八月，嗣經上訴，再
    由臺灣高等法院臺中分院以九十七年度上訴字第一六二五號
    駁回上訴而確定，並於九十七年十一月十日送監執行，現仍
    在臺灣彰化監獄執行中。另因施用毒品案件，經本院以九十
    一年度毒聲字第三一七五號裁定送觀察、勒戒後，認無繼續
    施用毒品之傾向，於九十二年一月十七日執行完畢，並經臺
    灣彰化地方法院檢察署檢察官以九十一年度毒偵字第三二六
    二號不起訴處分確定。詎甲○○仍不知悔改，復基於施用第
    一級毒品海洛因之犯意，於九十七年七月一日上午九時許，
    在其位於彰化縣二林鎮○○里○○街一○四號住處內，以將
    第一級毒品海洛因粉末置入注射針筒內加水後，再以針筒注
    射手臂血管之方式，施用第一級毒品海洛因一次。嗣於九十
    七年七月二日上午八時三十分許，為警在彰化縣二林鎮○○
    路與仁愛路口之松樹宮廟前盤查，於未被有偵查犯罪職權之
    機關或公務員發覺其犯罪前，主動向前來盤查之彰化縣警察
    局芳苑分局永安派出所警員表示其犯行，而自首接受裁判。
二、案經彰化縣警察局芳苑分局報告臺灣彰化地方法院檢察署檢
    察官偵查起訴。
    理  由
一、按除被告所犯為死刑、無期徒刑、最輕本刑為三年以上有期
    徒刑之罪或高等法院管轄第一審案件者外，於刑事訴訟法第
    二百七十三條第一項程序進行中，被告先就被訴事實為有罪
    之陳述時，審判長得告知被告簡式審判程序之旨，並聽取當
    事人、代理人、辯護人及輔佐人之意見後，裁定進行簡式審
    判程序；除簡式審判程序、簡易程序及第三百七十六條第一
    款、第二款所列之罪之案件外，第一審應行合議審判；刑事
    訴訟法第二百七十三條之一第一項、第二百八十四條之一分
    別定有明文。本件被告甲○○所犯係死刑、無期徒刑、最輕
    本刑為三年以上有期徒刑或高等法院管轄第一審案件以外之
    罪，且於本院行準備程序時就被訴事實為有罪之陳述，經受
    命法官告知簡式審判程序之旨，並聽取公訴人、被告之意見
    後，本院合議庭認無不得或不宜改依簡式審判程序進行之處
    ，經評議結果，裁定改由受命法官獨任行簡式審判程序，合
    先敘明。
二、訊據被告甲○○對於上開施用第一級毒品海洛因之犯行，坦
    承不諱，且其於九十七年七月二日自首後，經警採其尿液送
    驗，結果呈嗎啡陽性反應，此有尿液代號與真實姓名對照認
    證表、詮昕科技股份有限公司濫用藥物尿液檢驗報告各一份
    在卷可稽，足徵被告之自白確與事實相符。另按毒品危害防
    制條例於九十二年七月九日修正公布，自九十三年一月九日
    施行，其中第二十條、第二十三條將施用毒品之刑事處遇程
    序，區分為「初犯」及「五年內再犯」、「五年後再犯」。
    依其立法理由之說明：「初犯」，經觀察、勒戒或強制戒治
    後，應為不起訴處分或不付審理之裁定；經觀察、勒戒或強
    制戒治執行完畢釋放後，「五年內再犯」者，因其再犯率甚
    高，原實施之觀察、勒戒及強制戒治既已無法收其實效，爰
    依法追訴或裁定交付審理。至於經觀察、勒戒或強制戒治執
    行完畢釋放後，「五年後再犯」者，前所實施之觀察、勒戒
    或強制戒治已足以遮斷其施用毒品之毒癮，為期自新及協助
    其斷除毒癮，仍適用「初犯」規定，先經觀察、勒戒或強制
    戒治之程序。從而依修正後之規定，僅限於「初犯」及「五
    年後再犯」二種情形，始應先經觀察、勒戒或強制戒治程序
    。倘被告於五年內已再犯，經依法追訴處罰，縱其第三次（
    或第三次以上）再度施用毒品之時間，在初犯經觀察、勒戒
    或強制戒治執行完畢釋放五年以後，已不合於「五年後再犯
    」之規定，且因已於「五年內再犯」，顯見其再犯率甚高，
    原實施觀察、勒戒或強制戒治，已無法收其實效，即應依該
    條例第十條處罰。（最高法院九十五年度第七次刑事庭會議
    決議第二點參照）。本件被告前因施用毒品，經觀察、勒戒
    後，於九十二年一月十七日執行完畢，又於五年內之自九十
    二年五月初某日起至九十三年八月十日止施用第一級毒品，
    經本院以九十三年度訴字第七七二號判處有期徒刑十月確定
    ，有臺灣彰化地方法院檢察署刑案資料查註紀錄表及臺灣高
    等法院被告前案紀錄表各一份在卷可考，則其再犯本件施用
    第一級毒品犯行，按諸前揭說明，自無毒品危害防制條例第
    二十條第三項規定之適用，而應按同條例第二十三條第二項
    規定，依法論科。本件事證明確，被告施用第一級毒品海洛
    因之犯行，應堪認定。
三、核被告所為，係犯毒品危害防制條例第十條第一項之施用第
    一級毒品罪。被告為施用第一級毒品，而持有該級毒品，其
    持有之低度行為，應為施用之高度行為所吸收，不另論罪。
    又被告前因施用第一級毒品案件，經本院以九十六年度訴字
    第八六九號判處有期徒刑八月確定，嗣經送監執行，後經本
    院以九十六年度聲減字第二八四五號裁定減為有期徒刑四月
    確定，於九十七年五月十八日因縮刑期滿而執行完畢等情，
    此有臺灣彰化地方法院檢察署刑案資料查註紀錄表及臺灣高
    等法院被告前案紀錄表各一份在卷可稽，其於受有期徒刑執
    行完畢後，五年以內故意再犯本件有期徒刑以上之罪，為累
    犯，應依刑法第四十七條第一項規定，加重其刑。再被告於
    為上開施用第一級毒品之犯行後，係在未被有偵查犯罪職權
    之機關或公務員發覺其犯罪前，即主動向彰化縣警察局芳苑
    分局永安派出所警員表示其犯行，而自首接受裁判，此有警
    詢筆錄一份在卷可佐，爰依刑法第六十二條前段規定，減輕
    其刑，並依刑法第七十一條第一項規定，與前開加重其刑部
    分，先加後減。爰審酌被告曾因施用毒品經送觀察、勒戒後
    ，仍未能戒斷，顯然未能善體國家設置觀察、勒戒機構，協
    助毒品施用者戒除毒癮之良法美意，及其犯罪之動機、目的
    、所生危害、生活狀況、智識程度，暨犯罪後坦承犯行，態
    度尚屬良好等一切情狀，量處如主文所示之刑。
據上論斷，應依刑事訴訟法第二百七十三條之一第一項、第二百
九十九條第一項前段，毒品危害防制條例第十條第一項，刑法第
十一條前段、第四十七條第一項、第六十二條前段，判決如主文
。
本案經檢察官林子翔到庭執行職務。
中    華    民    國    97    年    12    月    16    日
                        刑事第六庭    法  官  鄭舜元
以上正本證明與原本無異。
如不服本判決應於收受判決後10日內向本院提出上訴書狀，並
應敘述具體理由。其未敘述上訴理由者，應於上訴期間屆滿後
20日內向本院補提理由書 (均須按他造當事人之人數附繕本)「
切勿逕送上級法院」。
中    華    民    國    97    年    12    月    16    日
                                      書記官   陳秀香
附錄：論罪科刑法條：
毒品危害防制條例第十條：
施用第一級毒品者，處六月以上五年以下有期徒刑。
施用第二級毒品者，處三年以下有期徒刑。


司法院資訊處製作；財團法人民間司法改革基金會備份。
